【裁判字號】    99,財管,40
【裁判日期】    991217
【裁判案由】    指定遺產管理人
【裁判全文】
臺灣雲林地方法院民事裁定              99年度財管字第40號
聲  請  人  雲林縣麥寮鄉農會
法定代理人  許丕修
代  理  人  唐國平
關  係  人  林敏雄
上列聲請人聲請為被繼承人周正山指定遺產管理人事件，本院裁
定如下：
    主  文
選任林敏雄地政士（男、民國○○年○ 月○○日生）為被繼承人周正
山（男、民國○○年○ 月○ 日生、國民身分證統一編號：Ｚ0000000
 00 號、生前最後住所：住雲林縣麥寮鄉○○村○○路253 號、
民國97年11月17日死亡）之遺產管理人。
准對被繼承人周正山之繼承人為承認繼承之公示催告。
被繼承人周正山之繼承人，應自前項公示催告最後登載新聞紙之
日起陸個月內承認繼承，上述期限屆滿，無繼承人承認繼承時，
被繼承人周正山之遺產，於清償債權，並交付遺贈物後，如有剩
餘即歸屬國庫。
聲請人應於收受本裁定之日起拾日內，將本裁定登載於新聞紙壹
日，再將登載證據檢送本院，如未依規定登載者，視為撤回公示
催告之聲請。
聲請程序費用由被繼承人周正山之遺產負擔。
    理  由
一、聲請意旨略以：被繼承人周正山於民國83年7 月27日向聲請
    人借貸新臺幣（下同）350 萬元，迄乃積欠本金328 萬元，
    惟被繼承人於97年11月17日死亡，其第一、二、三順位繼承
    人均拋棄繼承權，無第四順位繼承人，是否仍有應繼承之人
    不明，而其親屬會議並未於1 個月內選定遺產管理人，致聲
    請人對被繼承人之遺產無法行使權利，為確保聲請人之權利
    ，請求指定林敏雄地政士為被繼承人周正山之遺產管理人，
    並依民法第1178條之規定為承認繼承之公示催告等語。
二、按繼承開始時，繼承人之有無不明，而無親屬會議或親屬會
    議未於1 個月內選定遺產管理人者，利害關係人或檢察官得
    聲請法院選任遺產管理人，並由法院依公示催告程序，定6
    個月以上之期限，公告繼承人，命其於期限內承認繼承；又
    被繼承人之所有繼承人均拋棄其繼承權者，亦準用關於無人
    承認繼承之規定，民法第1177條、第1178條第2 項、第1176
    條第6 項分別定有明文。
三、本件聲請人主張之上開事實，業據其提出繼承系統表、戶籍
    謄本、借據影本、放款分戶卡、土地謄本、臺灣雲林地方法
    院96年8 月16日雲院隆96執丑字第3885號債權憑證、抵押權
    設定契約書、他項權利證明書及本院99年10月21日雲院恭家
    喜決98繼字第25號、98年4 月28日雲院明家喜決98繼字第33
    4 號、98年5 月14日雲院明家喜決98繼字第452 號函影本等
    件為證，復經本院依職權調取上開拋棄繼承裁定卷宗核閱無
    訛，堪信為真實。從而，聲請人以債權人之利害關係人身分
    聲請指定被繼承人周正山之遺產管理人，核與首揭規定尚無
    不合。
四、本院審酌被繼承人周正山之繼承人既均已拋棄繼承，而拋棄
    繼承既為民法所規定繼承人之權利，一經行使後，就其與被
    繼承人間之財產關係即行斷絕。法定繼承人既已拋棄繼承，
    應無再擔任遺產管理人之主觀意願，難免因其無意管理而影
    響管理事務之進行，與遺產管理之本意即不相符。況法定繼
    承人一般客觀上多缺乏遺產管理之專業知識及管理能力，難
    認屬適當之遺產管理人之人選。再者，經聲請人陳報林敏雄
    地政士表示同意出任本件被繼承人周正山之遺產管理人，此
    有同意書1 紙附卷可稽。而林敏雄為執業地政士，非但具有
    專業知識及能力，且與被繼承人所留遺產間無利害關係，若
    由其擔任本事件之遺產管理人，定能秉持其專業倫理擔當此
    具公益性質之職務，並順利達成管理、保存及清算遺產之任
    務。據此，爰選任林敏雄地政士為本件被繼承人之遺產管理
    人，並依法為承認繼承之公示催告。
五、末按公示催告之公告，應黏貼於法院之公告處，並登載於公
    報、新聞紙或其他相類之傳播工具；前項登載公報、新聞紙
    或其他相類之傳播工具之日期或期間，由法院定之；聲請人
    未依前項規定登載者，視為撤回公示催告之聲請。又上揭規
    定，於依民法第1178條、第1179條第1 項第3 款所為之公示
    催告準用之，民事訴訟法第542 條、非訟事件法第150 條至
    第152 條分別定有明文。爰依此併定其登載公報、新聞紙或
    其他相類之傳播工具之日期或期間。
六、依非訟事件法第157條，裁定如主文。
中    華    民    國    99    年    12    月    17    日
                  家事法庭  法  官  曾鴻文
以上正本係照原本作成。
如對本裁定抗告須於裁定送達後10日內向本院提出抗告狀，並應
繳納抗告費新臺幣1,000 元。
中    華    民    國    99    年    12    月    17    日
                            書記官  廖千慧

司法院資訊處製作；財團法人民間司法改革基金會備份。
